【裁判字號】    95,訴,639
【裁判日期】    950720
【裁判案由】    排除侵害等
【裁判全文】
臺灣臺中地方法院民事判決  95年度訴字第639號
原      告  甲○○
訴訟代理人  林建宏律師
被      告  吉祥龍門大廈管理委員會
法定代理人  乙○○
當事人間排除侵害等事件，本院於95年7月6日言詞辯論終結，判
決如下：
    主    文
原告之訴及假執行之聲請均駁回。
訴訟費用由原告負擔。
    事實及理由
一、原告起訴主張：
  (一)緣原告係坐落台中市○○段482之1地號土地及門牌號碼台中
    市北屯區○○○○街7號吉祥龍門大樓（下稱系爭大樓）7樓
    之2所有權人亦即大樓住戶，系爭大樓於預售當時，頂樓與1
    樓均有加計使用費而售價較高，故其餘住戶等均曾簽立切結
    書，協議大樓除共同使用之部分不得佔用外，同意大樓之屋
    頂平臺，約定歸最高樓即七樓住戶之所有權人單獨使用。詎
    被告吉祥龍門大廈管理委員會 (下稱吉祥龍門管委會) 違反
    前開切結書之約定，擅自將各區分所有權人約定由原告專用
    之頂樓平台部分出租予行動電話業者作為行動電話基地台之
    用。經原告向台中市政府申訴並去函催促被告遷移皆置若罔
    聞。
  (二)按「對於物有事實上管領之力者，為占有人」、「占有人，
    其占有被侵奪者，得請求返還其占有物；占有被妨害者，得
    請求除去其妨害；占有有被妨害之虞者，得請求防止其妨害
    。」民法第940條及第962條訂有明文。是占有人對於占有物
    之管領力受有妨害時，得依民法第962條之規定請求排除之
    。次按「無法律上之原因而受利益，致他人受損害者，應返
    還其利益。」民法第179條前段定有明文。經查，被告吉祥
    龍門管委會未經原告同意擅自使用頂樓部分，已侵害原告對
    系爭大樓7樓之2頂樓之占有使用，依前揭民法第940條、第
    962條規定，原告自得請求除去其妨害，於本件即請求遷移
    坐落系爭大樓7樓之2頂樓之行動電話基地台。又被告擅自出
    租前開頂樓平台供亞太電信使用，自民國 (下同)92 年7 月
    份起至同年10月份止，收取每月新台幣（下同）2萬元之租
    金，另自92年11月起迄今，收取每月20,600元之租金，迄至
    原告起訴時，合計已收取656,800元之租金，按此項由被告
    收取之租金，係被告無權佔用頂樓出租所得收益，依前開民
    法第179條前段規定，為不當得利。為此，原告亦得請求相
    當於前揭自92年7月份起至起訴時止，合計656,800元租金之
    不當得利。
  (三)聲明：
    (1)被告應遷移坐落於門牌號碼台中市北屯區○○○○街7號
      7樓之2頂樓之行動電話基地台。
    (2)被告應給付原告新台幣 (下同)656,800 元及自訴狀繕本
      送達翌日起至清償日止，按年息百分之五計算之利息。
    (3)聲明第(2)項，願供擔保，請准宣告假執行。
二、被告則以：
  (一)系爭大樓共有13戶住戶，原告提出之切結書尚有3樓之1、3
    樓之2、4樓之2並未簽立切結書，況且有幾戶住戶已有轉賣
    ，新屋主並未簽立切結書。又被告為依法成立報備之系爭大
    樓管理委員會，依公寓大廈管理條例規定，屋頂平台屬於共
    有部分，並非約定專用部分。
  (二)聲明：(1)原告之訴駁回；(2)如受不利之判決，願供擔保請准
    宣告免假執行。
三、兩造經法官試行整理並簡化爭點，結果如下：
  (一)兩造不爭執之事項
  (1)坐落台中市北屯區○○○○街7號吉祥龍門大廈頂樓為同號7
    樓之1跟7樓之2之頂樓，被告管理委員會曾將頂樓使用權出
    租給亞太電信公司，作為行動電話基地台使用，並將基地台
    置放於7樓之1之頂樓位置。
  (2)原告為系爭大樓7樓之2房屋及基地的所有權人。
  (二) 兩造爭執之事項
  (1)原告是否為系爭頂樓之約定專用使用權人？
四、得心證之理由：
  (一)原告起訴主張其購買系爭大樓7樓之2房屋時，經系爭大樓其
    餘住戶簽立切結書，協議大樓除共同使用之部分不得佔用外
    ，同意大樓之屋頂平臺，約定歸最高樓即七樓住戶之所有權
    人單獨使用等情，業為被告所否認，且原告所提出之切結書
    尚缺乏系爭大樓3樓之1、3樓之2當初購買之所有權人丙○○
    之切結書，且本院依原告聲請並按原告陳報之地址通知證人
    丙○○到庭作證，惟未能合法送達，經本院闡明原告有無其
    他證據足資證明系爭大樓3樓之1、3樓之2所有權人丙○○曾
    出具切結書同意頂樓約定專用等情，原告表示已無法陳報證
    人地址，且無其他證據提出，從而原告主張之上開事實，尚
    難採信。
  (二)本件行動電話基地台係置放於系爭大樓7樓之1上方之頂樓位
    置，並非置放於7樓之2上方頂樓之位置，業為兩造所不爭，
    則原告縱使為7樓之2上方頂樓之約定專用權利人，其亦未受
    到占有之妨礙甚明。綜上所述，本件原告既未能舉證證明7
    樓之2上方之頂樓位置曾經當時全體共有人同意約定由原告
    專用，且前揭行動電話基地台又非置放於7樓之2上方之頂樓
    位置，亦與原告所主張經全體住戶約定由原告專用範圍不符
    ，故本件原告起訴請求被告排除占有妨礙及請求不當得利，
    即無理由，應予駁回。原告之訴既無理由，其假執行之聲請
    亦失所附麗，應併予駁回。
五、結論：原告之訴為無理由，依民事訴訟法第78條，判決如主
    主文。
中    華    民    國    95    年    7     月    20    日
                  民事第三庭    法  官  陳毓秀
正本係照原本作成。
如對本判決上訴，須於判決送達後20日內向本院提出上訴狀。
中    華    民    國    95    年    7     月    20    日
                                書記官


司法院資訊處製作；財團法人民間司法改革基金會備份。
